臺灣彰化地方法院刑事判決　　　　　　　 94年度訴字第144號
公　訴　人　臺灣彰化地方法院檢察署檢察官
被　　　告　甲○○
上列被告因搶奪等案件，經檢察官提起公訴（93年度偵字第8920
號），本院判決如下：
    主  文
甲○○無罪。
    理  由
一、公訴意旨略以：被告甲○○於民國九十三年十一月十二日十
    六時三十分許，騎機車行經位於彰化縣田尾鄉○○村○○路
    三十一號證人陳梅芬開設之雜貨店前時，恰見證人乙○○（
    已歿）於雜貨店內購物，隨即不分青紅皂白地以拳頭朝證人
    乙○○之左邊太陽穴毆打一拳（傷害部分未據告訴），並出
    言恫嚇稱：「你不可以走開，不然還要再打你」等語，致證
    人乙○○心生畏懼。嗣被告復基於妨害人行使權利之犯意，
    以身體擋住證人乙○○之去路，不讓其自由離去，而證人乙
    ○○則藉付錢予雜貨店之際，趁機將找零之款項抓握在手，
    並往停車處逃離，惟被告則緊隨在後，且於證人乙○○開啟
    車門之時，竟意圖為自己不法之所有，搶奪證人乙○○所有
    之現金新臺幣（下同）一千元，得手後旋即離去，所得款項
    並供己花用殆盡。因認被告甲○○涉犯刑法第三百零四條第
    一項、第三百零五條及第三百二十五條第一項之罪嫌。
二、按犯罪事實應以證據認定之，無證據不得認定犯罪事實；不
    能證明被告犯罪者或其行為不罰者，應諭知無罪之判決，刑
    事訴訟法第一百五十四條第二項、第三百零一條第一項，分
    別定有明文。又告訴人之告訴，係以使被告受刑事訴追為目
    的，是其陳述是否與事實相符，仍應調查其他證據以資審認
    ，最高法院五十二年度台上字第一三○○號著有判例，可資
    參照。
三、訊據被告堅辭否認上開犯行，辯稱：其沒有搶奪證人乙○○
    的錢，也沒有出言恫嚇證人乙○○不可以走開，否則還要再
    打他，也沒有堵住證人乙○○的去路，不讓他離開等語。經
    查，公訴人認被告涉犯上開犯行，無非係以證人乙○○於警
    詢、偵查中之證述，及證人陳梅芬於警詢時之證述為憑，然
    查：
（一）刑法第三百零四條第一項之強制罪，係以強暴、脅迫使人
      行無義務之事或妨害他人行使權利，為構成要件。查證人
      乙○○於警詢時固證稱：「甲○○恐嚇我說，你不可以走
      開，不然還要再打我，並控制我行動」等語，於偵查中證
      稱：「他恐嚇我，說我不可以走開，不然還要再打我，並
      堵住我的路」等語；證人陳梅芬於警詢時證稱：「有看到
      睦宜村之男子（即被告）擋住新生村男子（即證人乙○○
      ）之去路，不讓他走」等語。然根據上開證人所述，被告
      係僅以身體擋住證人乙○○之去路，其所用之手段，是否
      足以妨害證人乙○○行使權利，已非無疑。且本院審酌證
      人乙○○事後旋即付賬給證人陳梅芬，並攜同其購買之物
      品，離開位於彰化縣田尾鄉○○村○○路三十一號之雜貨
      店等情，業據證人乙○○、陳梅芬陳明在卷，認為證人乙
      ○○既然仍能攜同其購買之物品自由離去，則被告以身體
      擋住乙○○去路，是否係出於以強脅手段，妨害他人行使
      權利之犯意為之，而與刑法強制罪之構成要件相符，實屬
      可疑。另就刑法三百零五條恐嚇罪部分，被告亦堅辭否認
      曾出言恫嚇證人乙○○，而當場目擊之證人陳梅芬亦證稱
      ：沒有聽到被告恐嚇證人乙○○不准離開等語。本院審酌
      證人乙○○所述被告出言恫嚇之地點，係在證人陳梅芬開
      設之雜貨店內，果被告確曾出言恫嚇，證人陳梅芬豈有未
      曾聽聞之理，認為證人乙○○上開指述，是否與事實相符
      ，亦顯有疑問，是尚難僅憑證人乙○○上開指述，即認被
      告有何強制或恐嚇犯行。
（二）搶奪罪部分，證人乙○○於警詢時固證稱：「等我付完帳
      ，甲○○還在店門口等我，他馬上靠了過來，並跟著我走
      到我車子旁，並叫我把錢拿出來給他。我因怕錢被他拿走
      ，便將口袋裡的鈔票取出來，緊握在我手中，甲○○手伸
      過來一把將我手中的鈔票搶走，我因手緊握著鈔票，只被
      甲○○搶走一千元，尚有兩百元未被搶走」、「當時我錢
      緊握在右手，左手提東西，甲○○是從我正面左前方伸手
      強行將錢取走的」；於偵查中證稱：「付完錢約剩一千二
      百元，我握在手裡往車子走，他就跟著我，我一手拿貨物
      ，一手拿錢，他趁我不注意時，就抽走我手中一千元」等
      語。查被告自始即堅辭否認曾搶奪證人乙○○一千元，而
      證人陳梅芬亦證稱：沒有看到有強盜行為等語。本院審酌
      證人乙○○於警詢時所述：「我因怕錢被他拿走，便將口
      袋裡的鈔票取出來，緊握在我手中」，與其偵查中所述：
      「付完錢約剩一千二百元，我握在手裡往車子走」等情，
      兩者間情節已有不符。且依證人乙○○警詢中所述，既然
      其怕錢遭被告拿走，則其應將錢以適當方式藏妥方是，而
      其反將錢自口袋中取出，亦顯與常情有違。再乙○○於偵
      查中既陳明就傷害部分不提告訴，則證人乙○○就上開一
      千元，是否係其出於與被告間金錢糾紛，而出於己意，自
      願交付與被告，或係被告另行行搶所致，要有疑問，本案
      顯難僅憑證人乙○○上開有瑕疵之指述，即認被告涉有搶
      奪犯行。
（三）綜上所述，公訴人所舉證據，尚不足以證明被告有何刑法
      第三百零四條第一項、第三百零五條、第三百二十五條第
      一項之犯行。此外，復查無其他積極證據，足認被告確有
      公訴人所指之犯行，不能證明被告犯罪，依法應諭知無罪
      之判決。
據上論斷，應依刑事訴訟法第三百零一條，判決如主文。
本案經檢察官李毓珮到庭執行職務。
中　　華　　民　　國　　94　　年　　7 　　月　　 7　　日
                  刑事第三庭    審判長法  官
                                      法  官
                                      法  官
以上正本證明與原本無異。
如不服本判決，應於判決送達後十日內，向本院提出上訴狀（須
附上訴狀繕本）。
告訴人或被害人對於判決如有不服具備理由請求檢察官上訴者，
其上訴期間之計算係以檢察官收受判決正本之日期為準。
中　　華　　民　　國　　94　　年　　7　　 月　 　7　　日
                                      書記官  陳文俊
